【裁判字號】    97,易,448
【裁判日期】    971105
【裁判案由】    竊盜
【裁判全文】
臺灣宜蘭地方法院刑事判決               97年度易字第448號
公  訴  人  臺灣宜蘭地方法院檢察署檢察官
被      告  丙○○
            丁○○
            乙○○
上列被告因竊盜案件，經檢察官提起公訴（97年度偵字第619號）
，本院判決如下：
    主  文
丙○○犯結夥竊盜罪，處有期徒刑拾月。
丁○○犯結夥竊盜罪，處有期徒刑陸月，如易科罰金，以新台幣
壹仟元折算壹日。
乙○○犯結夥竊盜罪，處有期徒刑陸月，如易科罰金，以新台幣
壹仟元折算壹日。
    事  實
一、丙○○於民國97年1月25日許，向不知情之呂宗穎商借呂宗
    穎於96年12月14日向吳順枝承租之宜蘭縣蘇澳鎮○○段（下
    稱湖口段）681地號之土地後，竟與丁○○、乙○○及真實
    姓名年籍不詳綽號「阿福」男子，共同基於意圖為自己不法
    所有之犯意聯絡，自97年1月30日上午9時許起，至97年1月
    31日上午10時10分許為警查獲時止，由丙○○以1天新台幣
    （下同）5,000元之價格，向不知情之朱睿彬承租挖土機，
    另以1天2,000元之薪資，雇用「阿福」駕駛挖土機在前開土
    地上盜挖土石，再以每車3,500元之價格賣給高國明，並以
    每日1,000元之薪資，雇用丁○○、乙○○持無線電在路口
    把風，於遇警或其他可疑狀況時負責以無線電通報盜挖現場
    之人員。嗣於97年1月31日上午10時10分許，不知情之砂石
    車司機葉文勇（所涉竊盜罪嫌部分，另由臺灣宜蘭地方法院
    檢察署檢察官為不起訴處分）駕駛車牌號碼366-AJ號聯結砂
    石車至前開土地載運盜挖之土石時，為宜蘭縣政府人員會同
    警方當場查獲，並查獲擔任把風之丁○○、乙○○，而當時
    駕駛挖土機綽號「阿福」男子則趁機逃逸。嗣經測量現場盜
    挖之土石面積為181.1平方公尺、盜挖之土石為688.2立方公
    尺。
二、案經宜蘭縣政府警察局蘇澳分局報請臺灣宜蘭地方法院檢察
    署檢察官偵查起訴。
    理  由
一、訊據被告丙○○於本院審理中，對於上開關於其向朱睿彬承
    租挖土機後，雇用綽號「阿福」男子駕駛挖土機盜採湖口段
    681地號土地之土石，及雇用被告丁○○、乙○○等情不諱
    ；被告丁○○、乙○○2人固坦承以每日1,000元受雇被告丙○○於現場等情不諱，惟均矢口否認與被告丙○○共同盜採
    湖口段681地號土地之土石，並均辯稱：其2人只知道要載東
    西出來，在外面是負責清理路面，拿無線電是要指揮交通云
    云。經查：
  (一)被告丙○○前向呂宗穎商借呂宗穎前向吳順枝承租之湖口段
    681地號之土地後，以1天5,000元之價格向朱睿彬承租挖土
    機，並以1天新台幣2,000元之薪資，雇用「阿福」男子駕駛
    挖土機在前開土地上盜挖土石，再以每車3,500元之價格賣
    給高國明等情，業經被告丙○○自承在卷。並據證人呂宗穎
    （參見警澳偵字第0975100369號卷【下稱警卷】第18至20頁
    97 年1月31日警訊筆錄、97年度偵字第619號卷【下稱偵卷
    】第225頁97年3月13日偵訊筆錄）、吳順枝之子甲○○（參
    見警卷第11、12頁97年1月31日警訊筆錄、偵卷第224頁97年
    3月13日偵訊筆錄）、朱睿彬（參見警卷第15、16頁97年1月
    31日警訊筆錄、偵卷第227、228頁97年3月13日偵訊筆錄）
    於警、偵訊中證述在卷。並有呂宗穎與吳順枝簽訂之土地租
    用契約書（警卷第36至40頁）、地籍圖查詢資料、航照圖（
    警卷第31、32頁）等件在卷可稽。而宜蘭縣政府人員會同警
    方於97年1月31日上午至現場查緝後，經測量現場盜挖之土
    石面積為181.1平方公尺、盜挖之土石為688.2立方公尺，有
    現場會勘紀錄、挖取土石現場略圖（警卷第27至29頁）、現
    場照片24幀（警卷第43至54頁）等件附卷可證。
  (二)雖被告丁○○、乙○○辯稱僅在現場負責清掃路面與指揮交
    通云云。依宜蘭縣政府農業處人員戊○○於本院審理中結證
    略稱：那天是民眾電話檢舉，經由縣政府內秘書電話通知，
    邀請本府地政處林鴻裕、黃仁甲及農業處2個單位實際前往
    現場，到現場時，有1部挖土機及1部砂石車，他們有出示識
    別證，請現場暫時停工讓他們查核，現場砂石車司機已經裝
    好三分滿的砂石，但因為被公務車擋住，所以砂石車司機將
    砂石原地倒回，並且有下車，挖土機的司機不願意下來，查
    獲現場有違規情形之後，再聯絡聯合稽查小組、當地新城派
    出所，現場有2條道路的出入，1條是從高速公路過來，1條
    是往山的方向走，高速公路的那條路是通往道路，另1條道
    路出口方向是砂石場附近，他們是從高速公路的那條路進來
    ，按照他們研判，砂石車是往山的方向走掉，事隔7、8分鐘
    ，被告丁○○、乙○○從山的那條道路開車進來，被告2人
    其中1人問他們到現場做什麼，他們直接表明身分，之後與
    被告丁○○、乙○○確認為何在現場，被告丁○○、乙○○
    說是被受雇，當時請丁○○、乙○○通知僱主，被告2人打
    完電話5、6分鐘以後，挖土機司機開挖土機離開，並把往高
    速公路的路挖2、3個壕溝，讓他們難以出去等語（參見本院
    卷第67至69頁97年10月20日審判筆錄）。關於當日宜蘭縣政
    府人員接獲民眾報案到現場取締盜採砂石，除挖土機司機因
    畏罪駕駛挖土機，趁機將道路挖掘以致縣政府人員無法駕車
    追捕外，隨後至現場之被告丁○○、乙○○2人，並於縣政
    府人員表明身分前，向縣政府人員查詢身分。參以被告丙○○前於偵查中證稱將無線電交與被告丁○○，並囑咐被告丁○○、乙○○於警察來時通報等語（參見偵卷第11頁97年1
    月31日偵訊筆錄），及被告丁○○前於偵查中自承由被告丙○○配發無線電後，由其在現場指揮交通，要看有無警察以
    通報怪手司機等語（參見偵卷第9頁97年1月31日偵訊筆錄）
    ，與被告乙○○於偵查中亦自承於現場擔任通風報信工作等
    語（參見偵卷第12頁97年1月31日偵訊筆錄）。足見被告丁○○、乙○○2人於現場擔任把風工作，並於發現警察或可
    疑人物，通報挖土機司機等情無訛。
  (三)綜上所述，被告丙○○、丁○○、乙○○3人竊盜犯行足堪
    認定，被告丙○○於本院就被告丁○○、乙○○部分所為證
    詞，改稱並無交付無線電及要求被告丁○○、乙○○擔任現
    場把風工作云云，要屬迴護被告丁○○、乙○○之詞，而不
    足採。
二、核被告丙○○、丁○○、乙○○所為，均係犯刑法第321條
    第1項第4款結夥3人以上竊盜罪。被告丙○○、丁○○、乙○○與綽號「阿福」男子間，就上開竊盜犯行，有犯意之聯
    絡及行為之分擔，皆為共同正犯。爰審酌被告擅自盜採他人
    土地土石，嚴重破壞自然環境，被告丙○○雖於查獲均坦承
    犯行，惟關於採買土石之人均不願具體詳細說明，依渠等犯
    罪之動機、目的、手段、犯罪所生之損害，及犯罪後之態度
    等一切情狀，就被告3人分別量處如主文所示之刑，並就被
    告丁○○、乙○○部分諭知易科罰金之折算標準，以示懲儆
    。
據上論斷，應依刑事訴訟法第299條第1項前段，刑法第28條、第
321條第1項第4款、第41條第1項前段，判決如主文。
本案經檢察官郭欣怡到庭執行職務
中    華    民    國    97    年    11    月    5     日
                  刑事第四庭法  官  辜漢忠
以上正本證明與原本無異。
如不服本判決應於收受本判決後10日內向本院提出上訴書狀，並
應敘述具體理由。若未敘述理由者，應於上訴期間屆滿後20日內
向本院補提理由書狀(均須按他造當事人之人數附繕本)。
                            書記官  許麗汝
中    華    民    國    97    年    11    月    6     日
附錄本案論罪科刑法條：
中華民國刑法第321條第1項第4款
犯竊盜罪而有下列情形之一者，處六月以上、五年以下有期徒刑
：
四、結夥三人以上而犯之者。


司法院資訊處製作；財團法人民間司法改革基金會備份。
